臺灣臺北地方法院民事判決　　　　　　　99年度再易字第70號
再審原告　　鑫元鑫股份有限公司
法定代理人　孫雲鳳
再審被告　　阿波羅大廈管理委員會
法定代理人　蔡順雄
上列當事人間請求再審之訴事件，再審原告對於中華民國99年11
月24日本院99年度簡上字第 340號確定判決提起再審之訴，本院
判決如下：
    主  文
再審之訴駁回。
再審訴訟費用新臺幣貳仟捌佰貳拾元由再審原告負擔。
    理  由
一、按再審之訴，應於30日之不變期間內提起，前項期間，自判
    決確定時起算；判決於送達前確定者，自送達時起算；其再
    審之理由發生或知悉在後者，均自知悉時起算，民事訴訟法
    第500條第1項、第 2項定有明文。經查，本院99年度簡上字
    第 340號判決（下稱原確定判決）之判決書業於民國99年12
    月 1日送達再審原告，有送達證書附於該案卷可稽，再審原
    告於99年12月16日提起本件再審之訴，未逾30日之不變期間
    ，於法即無不合，先予敘明。
二、本件再審意旨略以：原確定判決認訴外人ATT公司自96年3月
    2日起至96年6月30日給付予再審被告之款項新臺幣（下同）
    17萬 989元為噪音補償費，然再審原告新找到乙份96年7月5
    日再審被告所為之會議紀錄，依該會議紀錄第柒點討論事項
    之記載，可知再審被告將本件系爭平台當成公設出租，而訴
    外人 ATT公司不察，亦誤以為系爭平台係阿波羅大廈之公設
    而予承租，然再審原告於登記為系爭平台之所有權人後，再
    審被告自知理虧，而同意將原公設租金由新臺幣（下同）35
    萬元減為31萬元，如所減少之 4萬元係噪音補償費，再審被
    告理應不會因再審原告取得系爭平台後而有所減免，再審被
    告明知系爭平台為再審原告所有而將訴外人 ATT公司開具部
    分租金支票私吞，即屬不當得利，再審原告本得以系爭平台
    之所有權人之地位請求返還該不當得利。又原確定判決以卷
    附之點交協議書、移交清冊、設備移交照片及再審被告所提
    系爭平台現場照片，即認定就96年3月2日至同月31日止，系
    爭平台屬再審原告與訴外人鴻隆公司之租賃契約範圍內部分
    ，然點交協議書乃再審原告向訴外人宏泰公司買受阿波羅大
    廈1樓、地下1樓、地下2樓部分停車位及部分2樓辦公室等建
    物，與訴外人鴻隆公司向再審原告承租阿波羅大樓 1樓店面
    無涉，原確定判決有採證不當之嚴重違法；又 ATT公司因其
    地下 1樓營業所需之冷卻水塔坐落在系爭平台上，而與再審
    被告就系爭平台簽訂租約，是ATT公司每月交付之4萬3095元
    乃訴外人 ATT公司營業設備冷卻水塔使用系爭平台之代價，
    只要該冷卻水塔繼續坐落於系爭平台上，仍係占有使用系爭
    平台，而 ATT公司所付租金支票亦確有兌現，即再審被告仍
    取得系爭平台使用代價，原確定判決僅以ATT公司於96年3月
    底全面撤出阿波羅大樓，未再占用系爭平台，再審原告之對
    系爭平台之所有權能未遭妨礙，而認再審原告請求96年4月1
    日起至96年6月30日相當於租金之不當得利不應准許，置ATT
    公司營業設備冷卻水塔於96年4月1日起至96年 6月30日仍坐
    落於系爭平台上，並支付系爭平台之使用代價予再審被告之
    事實於不顧，有率斷違反論理法則之嫌，因而原審顯然有足
    於影響判決之重要證物漏未斟酌等語。並聲明：(一)原判決廢
    棄；(二)再審被告應給付再審原告17萬 989元及自原審起訴狀
    繕本送達之翌日起至清償日止，按年息5% 計算之利息。
三、本件未經言詞辯論，故再審被告未為任何聲明或陳述。
四、按，適用法規顯有錯誤者或有當事人發現未經斟酌之證物或
    得使用該證物者，如經斟酌可受較有利益之裁判者之情形者
    ，得以再審之訴對於確定終局判決聲明不服。但當事人已依
    上訴主張其事由或知其事由而不為主張者，不在此限；依第
     466條不得上訴於第三審法院之事件，除前條規定外，其經
    第二審確定之判決，如就足影響於判決之重要證物，漏未斟
    酌，或當事人有正當理由不到場，法院為一造辯論判決者，
    亦得提起再審之訴。民事訴訟法第496條第1項第 1款、第13
    款、第497條分別定有明文。又民事訴訟法第496條第1項第1
    款所謂適用法規顯有錯誤，係指確定判決所適用之法規，顯
    然不合法律規定，或與司法院現尚有效及大法官會議之解釋
    ，或本院現尚有效之判例顯然違反者而言。又適用法規顯有
    錯誤，亦不包括漏未斟酌證據及認定事實之情形在內。且第
    三審為法律審，其所為判決，以第二審判決所確定之事實為
    基礎，故同條款所謂適用法規顯有錯誤，對第三審判決言，
    應以該判決依第二審判決所確定之事實而為之法律上判斷，
    有適用法規顯有錯誤之情形為限（最高法院60年度台再字第
    170號、63年度台上字第880號、71年度台再字第30號判例足
    參）。再前訴訟程序事實審言詞辯論終結前已經存在之證物
    ，當事人不知有此致未斟酌現始知之，或知有該證物之存在
    而因當時未能檢出致不得使用，嗣後檢出之該證物，固可稱
    之為民事訴訟法第496條第1項第13款所定得使用未經斟酌之
    證物，惟必須當事人在客觀上確不知該證物存在致未斟酌現
    始知之，或依當時情形有不能檢出該證物者始足當之，倘按
    其情狀依一般社會之通念，尚非不知該證物或不能檢出或命
    第三人提出者，均無該條款規定之適用。且當事人以發現得
    使用未經斟酌之證物為再審理由者，並應就其在前訴訟程序
    不能使用之事實，依民事訴訟法第 277條前段規定負舉證責
    任（最高法院民事判決98年度台上字第1258號判決參照）；
    另所謂之重要證物漏未斟酌者，係指前程序第二審言詞辯論
    終結前，已經存在並已為聲明之證據，而第二審並未認為不
    必要，竟忽略而未予調查，或雖調查而未就其調查之結果說
    明其取捨之理由，如已在確定判決理由中說明不為調查或取
    捨之理由，即屬已加斟酌，不得據為再審理由。再按，再審
    之訴顯無再審理由者，法院得不經言詞辯論，逕以判決駁回
    ，同法第502第2項亦定有明文；所謂顯無再審理由，係指針
    對再審原告所主張之再審原因，無須另經調查辯論，即可判
    定其不足以動搖原確定判決所為判斷結果而言。
五、經查，本件再審原告固提出被告於96年7月5日舉辦之第20屆
    第 3次委員會議紀錄主張發現未經斟酌之證據云云，然前開
    會議紀錄係於前訴訟程序事實審言詞辯論終結前已經存在之
    證物，且依該會議紀錄之記載再審原告之法定代理人係出席
    委員之一（見本院卷第25頁），再審原告於前訴訟程序言詞
    辯論終結前並無客觀上不知該證物存在之情形，再審原告亦
    未舉證證明依當時情形有不能提出該證物之情形，則依前開
    規定，前開會議紀錄尚不符合民事訴訟法第496條第1項第13
    款發現未經斟酌之證物或得使用該證物者之情形；又該會議
    紀錄並未於前訴訟程序中提出，已如前述，因而自亦與民事
    訴訟法第 497條「足影響於判決之重要證物，漏未審酌」之
    要件不合。再者，原告另主張原確定判決僅以卷附之點交協
    議書、移交清冊、設備移交照片及再審被告所提系爭平台現
    場照片，即認定系爭平台屬再審原告與訴外人鴻隆公司之租
    賃契約範圍內部分，然點交協議書與訴外人鴻隆公司向再審
    原告承租阿波羅大樓 1樓店面無涉，原判確定判決有採證不
    當之嚴重違法，另原確定判決僅以ATT公司於96年3月底全面
    撤出阿波羅大樓，未再占用系爭平台，再審原告之對系爭平
    台之所有權能未遭妨礙，置 ATT公司營業設備冷卻水塔於96
    年4月1日起至96年 6月30日仍坐落於系爭平台上，並支付系
    爭平台之使用代價予再審被告之事實於不顧，有率斷違反論
    理法則之嫌云云。然再審原告前開主張，無非指原審判決認
    定事實取捨證據不當，而非係有足影響於判決之重要證物，
    漏未斟酌，故非屬民事訴訟法第496條第1項第1款及第497條
    所列得提起再審之訴之情形。況點交協議書、移交清冊、設
    備移交照片及再審被告所提系爭平台現場照片等證據既經前
    審言詞辯論程序終結前提出，並經原法院就前開各項證據資
    料詳為斟酌論斷，且於理由中論述綦詳，而原確定判決既已
    認定系爭平台於96年1月1日至同年 3月底為再審原告與訴外
    人鴻隆公司之租賃契約範圍內部分，於96年4月1日至96年 6
    月30日間因 ATT公司已未占用系爭平台，故再審原告之權利
    未受影響，則自不能僅以前訴訟程序第二審調查上開各項證
    據資料後，所為之事實判斷不利於再審原告，即遽認原確定
    判決有違反論理法則及重要證物，漏未審酌之情形可言。因
    而再審原告主張原確定判決違反論理法則，且有足於影響判
    決之重要證物漏未斟酌之情形，即屬無據。
六、從而，原確定判決並無民事訴訟法第496條第1項第 1款、第
    13款、第 497條所定之再審事由存在，再審原告執上開理由
    提起本件再審之訴，指摘原確定判決不當並求予廢棄改判，
    顯無理由，應予駁回。
七、依民事訴訟法第502條第2項、第95條、第78條、第87條第1
    項，判決如主文。
中    華    民    國  100    年    3    月    16    日
                 民事第三庭    審判長法  官  郭美杏
                                     法  官  林惠霞
                                     法  官  曾益盛
以上正本係照原本作成。
本判決不得上訴。
中    華    民    國  100    年    3    月    16    日
                                     書記官  蔡月女